臺灣彰化地方法院民事判決　　　96年度訴字第685號
原　　　告　乙○○
訴訟代理人　趙惠如　律師
被　　　告　甲○○
上列當事人間請求履行契約事件，本院於民國96年9月4日言詞辯
論終結，判決如下：
    主  文
確認原告對被告所有坐落彰化縣花壇鄉○○段二五二地號土地之
通行權存在。
被告應將前項土地留作通路，供通行使用，不得在前項土地上營
建或為其他妨阻通行之行為。
訴訟費用新臺幣貳萬伍仟柒佰伍拾元由被告負擔。
    事實及理由
一按確認法律關係之訴，非原告有即受確認判決之法律上利益者
  ，不得提起之，民事訴訟法第247條第1項前段定有明文。又法
  律關係之存在與否不明確，致原告在私法上之地位有受侵害之
  危險，而此危險得以對於被告之確認判決除去之者，即得依上
  開規定提起確認之訴，亦有最高法院52年臺上字第1922號判例
  可參。經查：原告起訴主張其就坐落彰化縣花壇鄉○○段252
  地號土地（下稱系爭土地）有通行權，被告竟防阻通行，為此
  請求確認通行權存在（本院卷第4至5頁），而被告於本院審理
  中亦自認曾防阻通行（本院卷第32頁反面），依上說明，應認
  原告有即受確認判決之法律上利益，得就通行權之存否提起確
  認之訴。被告辯稱原告無確認利益云云，自非可採。
二原告聲明：如主文第1、2項所示。陳述：原告原有坐落彰化縣
  花壇鄉○○段267地號（後因分割增加同段267之1至267之6等
  地號）、305地號（後因分割增加同段305之1至305之17等地號
  ）土地係袋地（以下僅引用地號），經兩造於民國94年4月13
  日訂立土地通行使用協議書（下稱協議書），並請求公證，約
  定由被告提供系爭土地，以便原告開發267、305地號土地建屋
  及對外聯絡，原告並已依約移轉同段308地號土地充作償金。
  詎被告於原告土地開發完成並售出房屋後，竟在社區入口處開
  設棺材店，並於96年6月4日以存證信函通知原告，聲稱將在系
  爭土地與同段268地號土地經界設置障礙，進而於96年6月10日
  上午將靈車停放路口，及於96年7月3日在入口處設置鐵門，防
  阻通行。系爭土地現雖已無地上物防阻通行，惟被告隨時有阻
  撓可能，為此依協議書之法律關係，請求判決如聲明。
三被告聲明：原告之訴駁回。陳述：系爭土地為都市○○道路用
  地，與原告原有之267地號及被告所有同段309地號土地相鄰。
  被告於利用309地號土地時，需通行系爭土地，詎原告於267、
  305地號建屋完成後，竟在系爭土地與309地號土地相鄰處建造
  圍牆，被告不服，始於96年7月3日在系爭土地上設置鐵門，以
  管制通行，惟僅5小時後即遭原告報警拆除。被告為息事寧人
  ，不予追究，以後亦不再設置鐵門。被告未在系爭土地停放靈
  車，雖曾寄發存證信函與原告，並在系爭土地停放裝有「路權
  糾紛、法院訴訟中」看板之貨車，然原告既亦有前開建造圍牆
  防阻被告通行之舉，且原告至今仍得通行系爭土地，其請求無
  理由。
四兩造不爭執之事實：
  (一)原告原有267地號（後因分割增加267之1至267之6等地號）
    、305地號（後因分割增加305之1至305之17等地號）土地係
    袋地，經兩造於94年4月13日訂立協議書，並請求公證，約
    定由被告提供系爭土地，供原告開發267、305地號土地建屋
    及對外聯絡，原告並已依約移轉308地號土地充作償金。
  (二)原告土地開發完成並售出房屋後，被告於96年6月4日以存證
    信函通知原告，聲稱將在系爭土地與268地號土地經界設置
    障礙，並在系爭土地停放裝有「路權糾紛、法院訴訟中」看
    板之貨車，及於96年7月3日在入口處設置鐵門，防阻通行。
  (三)系爭土地現已無地上物防阻通行。
五原告主張其原有267地號（後因分割增加267之1至267之6等地
  號）、305地號（後因分割增加305之1至305之17等地號）土地
  係袋地，經兩造於94年4月13日訂立協議書，並請求公證，約
  定由被告提供系爭土地，供原告開發267、305地號土地建屋及
  對外聯絡，原告並已依約移轉308地號土地充作償金；又原告
  土地開發完成並售出房屋後，被告於96年6月4日以存證信函通
  知原告，聲稱將在252地號與同段268地號土地經界設置障礙，
  及於96年7月3日在入口處設置鐵門，防阻通行之事實，業據其
  提出土地登記謄本、公證書、協議書、地籍圖謄本、防阻通行
  照片、存證信函為證（本院卷第8至23頁，不含第20頁第2張照
  片），且為被告所不爭，另被告亦自認其在系爭土地停放裝有
  「路權糾紛、法院訴訟中」看板之貨車（本院卷第32頁反面）
  ，堪信原告主張為真。原告主張系爭土地現雖已無地上物防阻
  通行，惟被告隨時有阻撓可能，請求確認通行權存在並請求被
  告不作為；被告則以原告取得系爭土地通行權後，反而在系爭
  土地上建造圍牆防阻被告於利用309地號土地時通行，且原告
  至今仍得通行系爭土地，被告不再設置鐵門，且未曾停放靈車
  置辯。是本件主要爭點在於：
  (一)原告有無在系爭土地上建造圍牆，防阻被告於利用309地號
    土地時通行之行為，並是否因此影響協議書之法律效果。
  (二)原告如已得通行系爭土地，是否仍得請求確認通行權存在並
    請求被告不作為。
六被告辯稱原告在系爭土地上建造圍牆，防阻被告於利用309地
  號土地時通行，而被告已不再設置鐵門，且原告至今仍得通行
  系爭土地之事實，雖據其提出照片1張為證（本院卷第30頁）
  ，且為原告所不爭，堪信為真。惟查：
  (一)依協議書第1條及「其他約定事項」欄之約定，被告既應提
    供系爭土地為原告通行及有關施設等便宜之使用，不得為不
    利於土地通行使用之行為，且該協議書內，並未就被告於利
    用309地號土地時，如何通行系爭土地，及原告得否在系爭
    土地上建造圍牆部分，併為約定，自不因原告在系爭土地上
    建造圍牆，即謂被告得免除協議書約定之義務。至原告建造
    圍牆有無正當權原，亦與本件無關。
  (二)被告既於96年6月4日寄發存證信函通知原告，聲稱將在系爭
    土地與268地號土地經界設置障礙，並在系爭土地停放裝有
    「路權糾紛、法院訴訟中」看板之貨車，及於96年7月3日在
    入口處設置鐵門，防阻通行，上開作為顯已妨害原告依協議
    書所生通行權之圓滿行使。若以被告目前不再設置鐵門，且
    原告至今仍得通行系爭土地一節，遂謂原告不得請求確認通
    行權存在並請求被告不作為，則被告將來如有類此行為，原
    告勢需一再提起訴訟，顯不合理。又原告已舉證被告有前開
    妨害行為，則棺材店是否被告開設、靈車是否被告停放，自
    無庸再予審究。
  (三)綜上所述，被告既曾為否認原告依協議書所生通行權之行為
    ，並妨害通行權之圓滿行使，且被告既未能證明其無防阻通
    行之虞，則原告依協議書之法律關係，請求確認原告對被告
    所有系爭土地之通行權存在，並請求被告應將系爭土地留作
    通路，供通行使用，不得在系爭土地上營建或為其他妨阻通
    行之行為，為有理由，應予准許。
七本件判決事證已臻明確，兩造其餘主張及舉證，核與判決結果
  無影響，不另論述。
據上論結，本件原告之訴為有理由，依民事訴訟法第78條，判決
如主文。
中　　華　　民　　國　　96　　年　　9 　　月　　11　　日
                        民事第二庭  法  官   廖政勝
以上正本係照原本作成。
如對本判決上訴，須於收受判決正本後20日內向本院提出上訴狀
。
                                    書記官   魏淑美
中　　華　　民　　國　　96　　年　　9 　　月　　11　　日
